【裁判字號】    97,交聲更（一）,28
【裁判日期】    980109
【裁判案由】    違反道路交通管理處罰條例聲明異議
【裁判全文】
臺灣士林地方法院交通事件裁定  97年度交聲更（一）字第28號
原處分機關  臺北市交通事件裁決所
異 議 人即
受 處 分人  甲○○
                    號5樓
上列異議人即受處分人因違反道路交通管理處罰條例案件，對於
臺北市交通事件裁決所民國97年3 月14日所為之處分（原處分案
號：北市裁四字第裁22-AEV402913號），聲明異議，經本院裁定
後（97年度交聲字第451 號），異議人提起抗告，由臺灣高等法
院以97年度交抗字第811 號撤銷發回，本院裁定如下
    主  文
原處分撤銷。
甲○○汽車駕駛人，駕駛汽車經測試檢定酒精濃度超過規定標準
，處罰鍰新臺幣壹萬伍仟元，並應接受道路交通安全講習。
    理  由
一、按汽車駕駛人飲用酒類或其他類似物後其吐氣所含酒精濃度
    超過每公升0.25毫克或血液中酒精濃度超過百分之0.05以上
    者，不得駕車，道路交通安全規則第114 條第2 款定有明文
    ；次按汽車駕駛人，駕駛汽車經測試檢定有「酒精濃度超過
    規定標準」情形者，處新臺幣1 萬5,000 元以上6 萬元以下
    罰鍰，並當場移置保管其車輛及吊扣其駕駛執照1 年，汽車
    駕駛人並應接受道路交通安全講習；又汽車駕駛人，經裁判
    確定處以罰金低於本條例第92條第3 項所訂最低罰鍰基準規
    定者，應依本條例裁決繳納不足最低罰鍰之部分，道路交通
    管理處罰條例第35條第1 項第1 款、第8 項、第24條第1 項
    第2 款均定有明文；另依「違反道路交通管理事件統一裁罰
    基準及處理細則第2 條訂定之「違反道路交通管理事件統一
    裁罰標準表」之規定，駕駛人吐氣所含酒精濃度超過每公升
    0.55毫克以上者，機器腳踏車之駕駛人於期限內繳納或到案
    聽候裁決者，處最低罰鍰新臺幣（下同）4 萬5,000元。
二、原處分意旨略以：異議人即受處分人（下稱異議人）甲○○
    於民國96年2 月4 日凌晨0 時31分許，騎駛車號CWZ-172 號
    重型機車，在臺北市○○○路○ 段506 號（裁決書誤載為臺
    北市○○路○ 段，業經更正）前，為臺北市政府警察局南港
    分局舊庄派出所員警攔停，經測試其吐氣所含酒精成分，達
    每公升0.65毫克，超過規定標準每公升0.55毫克以上，員警
    當場舉發受處分人有「汽車駕駛人酒精濃度超過規定標準者
    （0.55以上）」之違規。嗣經本院96年度士交簡字第695 號
    針對異議人上開酒後駕車所觸犯之公共危險罪，判處罰金3
    萬元確定，異議人已於96年6 月21日繳納上開罰金執行完畢
    。原處分機關乃依道路交通管理處罰條例第35條第1 項第1
    款裁處罰鍰4 萬5,000 元，以異議人已完納前開刑事罰金為
    由，援引道路交通管理處罰條例第35條第1 項第1 款（裁決
    書漏載第8 項）之規定，裁處異議人應繳納不足之罰鍰1 萬
    5,000 元，並吊扣駕駛執照12個月。
三、異議意旨略以：伊並未在臺北市○○路○ 段違規，且已遵從
    法院判決繳納罰金3 萬元，原處分稱罰鍰尚有不足，顯不尊
    重法院判決且違反公正性，應予撤銷云云。
四、經查：
(一)、異議人於前揭時、地，酒後騎駛車號CWZ-172 號重型機車之
    違規事實，業據異議人於臺灣士林地方法院檢察署檢察官偵
    詢時坦承不諱，有該署96年度偵字第3472號偵查卷聲請簡易
    判決處刑書1 份在卷可參，並有舉發違反道路交通管理事件
    通知單1 紙附卷可憑，且異議人就同一事實涉犯刑法第185
    條之3 服用酒類不能安全駕駛動力交通工具而駕駛罪，業經
    本院以96年度士交簡字第695 號判決判處罰金3 萬元確定，
    異議人並已繳納上開罰金執行完畢，有本院刑事簡易判決、
    臺灣高等法院被告前案紀錄表各1 份在卷可按，原處分雖誤
    載違規地點，惟業經更正，是異議人確有上揭飲酒後仍騎駛
    重型機車之交通違規行為，堪以認定。至原處分所載違規地
    點「承德路七段」，係「忠孝東路七段」之誤載，業經原處
    分機關以97年4 月11日北市裁三字第09734100100 號函更正
    ，異議人辯稱未在承德路七段違規云云，應屬誤會，並此指
    明。
(二)、按「法規對其他法規所規定之同一事項而為特別之規定者，
    應優先適用之。其他法規修正後，仍應優先適用」，中央法
    規標準法第16條定有明文，道路交通管理處罰條例第2 條亦
    規定：「道路交通管理、處罰，依本條例規定；本條例未規
    定者，依其他法律規定。」，行政罰法第1 條則明定：「違
    反行政法上義務而受罰鍰、沒入或其他種類行政罰之處罰時
    ，適用本法。但其他法律有特別規定者，從其規定。」，可
    徵道路交通管理處罰條例基於特別法之地位而優於普通法行
    政罰法之適用。故道路交通管理處罰條例第35條第8 項規定
    ：「前項汽車駕駛人，經裁判確定處以罰金低於本條例第92
    條第3 項（即96年1 月29日該條例修正後第92條第4 項規定
    ）所訂最低罰鍰基準規定者，應依本條例裁決繳納不足最低
    罰鍰之部分。」，其立法目的即考量適用行政罰法第26條後
    ，在酒後駕車違規應受刑事處罰者，刑罰處罰額度低於行政
    罰之流弊，以及將產生受刑事處罰者低於同為酒後駕車違規
    卻未達受刑事處罰標準（即駕駛人吐氣所含酒精濃度超過每
    公升0.25毫克以上未滿每公升0.55毫克者）之不合理情形。
    又大法官釋字第503 號解釋固揭示：「違反作為義務之行為
    ，同時構成漏稅行為之方法而處罰種類相同者，如從其一重
    處罰已足達成行政目的時，即不得再就其他行為併予處罰，
    始符憲法保障人民權利之意旨。」之法理，惟並未排除因前
    揭刑事處罰偏低所產生不合理之流弊而特別立法補繳差額之
    情形。據此，道路交通管理處罰條例第35條第8 項既已明文
    揭示汽車駕駛人經裁判確定處以罰金低於同條例第92條第3
    項所訂最低罰鍰基準規定者，應依同條例裁決繳納不足最低
    罰鍰之部分，且為行政罰法第26條之特別規定，自應優先適
    用，異議人雖經法院判處並繳納罰金3 萬元，尚不足上揭規
    定所訂之最低罰鍰金額即4 萬5,000 元，原處分機關因而裁
    決異議人尚應繳納不足額1 萬5,000 元，洵無不合，異議人
    指摘原處分不尊重法院判決且違反公正性，應係不解法律所
    致，尚非可採。
(三)、又查，原處分雖另裁決吊扣異議人駕駛執照12個月，惟並未
    載明所吊扣駕駛之執照之種類。然查，異議人固曾同時領有
    「普通小客車」及「重型機車」駕駛執照，於本件違規行為
    時，其「重型機車」駕駛執照即已因先前之酒後駕車行為而
    於92年9 月29日遭易處註銷，至其「普通小客車」駕駛執照
    仍為有效，此有汽車駕駛人查詢結果單、機車駕駛人查詢結
    果單及臺灣高等法院公務電話查詢紀錄表等件在卷可稽，足
    認本件原處分係針對異議人持用之「普通小客車」駕駛執照
    裁決吊扣12個月。而按94年12月14日修正後道路交通管理處
    罰條例第68條規定「汽車駕駛人，因違反本條例及道路交通
    安全規則之規定，受吊銷駕駛執照處分時，吊銷其持有各級
    車類之駕駛執照」，刪除「吊扣」之規定，其修正原因乃舊
    法將違規駕駛人所持有各級車類之駕駛執照一併吊扣，失之
    過苛，影響人民工作及生活甚鉅，故依修正後規定，受「吊
    扣」駕駛執照處分時，不再「吊扣」其持有各級車類之駕駛
    執照，亦即道路交通管理處罰條例第35條第1 項第1 款規定
    之「吊扣駕駛執照」，係指「吊扣駕駛人酒後違規駕駛時，
    駕駛該違規車輛所憑之駕駛執照」而言。查異議人於本件違
    規時，係騎駛車號CWZ-172 號重型機車，並非駕駛自用小客
    車，業據認定如前，揆諸前揭說明，則原處分機關吊扣異議
    人之「普通小客車」駕駛執照，自難認適法有據。至異議人
    之「重型機車」駕駛執照既已遭註銷，自無從再予以裁罰吊
    扣，附此敘明。
五、綜上所述，異議人所辯，殊無足採。原處分機關裁處異議人
    罰鍰1 萬5,000 元部分，固非無見，惟原處分機關裁決吊扣
    異議人之「普通小客車」駕駛執照，且漏未依道路交通管理
    處罰條例第24條第1 項第2 款之規定裁罰施以道路交通安全
    講習部分，均有未洽。從而，本件異議雖無理由，惟原處分
    既經異議且有上述違法之處，自應予以撤銷，另依道路交通
    管理處罰條例第35條第1 項第1 款、第8 項、第24條第1 項
    第2 款及違反道路交通管理事件統一裁罰基準表之規定，裁
    定如主文第2 項所示之裁罰，以資適法。
據上論斷，應依道路交通案件處理辦法第20條前段，裁定如主文
。
中    華    民    國    98    年     1     月    9     日
                    交通法庭法  官  吳祚丞
以上正本證明與原本無異。
如不服本裁定應於送達後5 日內，向本院提出抗告書狀。
（均須按他造當事人之人數附繕本）。
                            書記官  方蘭芬
中    華    民    國    98    年     1     月    9     日


司法院資訊處製作；財團法人民間司法改革基金會備份。
